【裁判字號】    97,消債更,436
【裁判日期】    980615
【裁判案由】    更生程序
【裁判全文】
臺灣嘉義地方法院民事裁定           97年度消債更字第436號
聲  請  人  甲○○
                        樓2
上列當事人聲請消費者債務清理事件，本院裁定如下：
    主  文
債務人甲○○自中華民國九十八年六月十五日十二時起開始更生
程序。
命司法事務官進行本件更生程序。
    理  由
一、按債務人不能清償債務或有不能清償之虞者，得依本條例所
    定更生或清算程序，清理其債務，消費者債務清理條例第3
    條定有明文。再按債務人無擔保或無優先權之債務總額未逾
    新臺幣1,200萬元者，於法院裁定開始清算程序或宣告破產
    前，得向法院聲請更生；法院開始更生程序之裁定，應載明
    其年、月、日、時，並即時發生效力，復為同條例第42條第
    1項及第45條第1項所明定。
二、本件債務人主張：其有不能清償債務情事，於消費者債務清
    理條例施行後，曾以書面向最大債權銀行即台新國際商業銀
    行（以下稱「台新銀行」），就債務金額2,816,659元（聲
    請狀載2,826,873元，與台新銀行陳報狀不符，以陳報狀之
    金額為準），惟因台新銀行之協商方案所要求每月支付金額
    過高，債務人無力負擔，以致前置協商不成立。債務人因工
    作地點在台中縣，需另外支出房租，再加上債務人與前夫離
    婚後，每月尚須負擔2名子女之扶養費用共9,000元（見本院
    調查筆錄），收入扣除生活必要支出，實無法依協商條件清
    償，而有不能清償之情事，且其無擔保或無優先權之債務總
    額未逾1,200萬元，復未經法院裁定開始清算程序或宣告破
    產，爰向本院聲請更生等語。
三、本院之判斷：
(一)、聲請人主張其曾於97年間依中華民國銀行公會會員辦理消費
    金融案件無擔保債務協商機制與最大債權銀行台新銀行就當
    時之無擔保債務總額進行協商，然聲請人無法負擔銀行提供
    之方案，致協商不成立等情，有前置協商不成立證明書在卷
    可參，且本院依職權向台新銀行函查，該行以98年1月9日台
    新債協97法字第30571號函覆稱：「債務人於97年8月16日開
    始進入協商程序…本行提供最優惠方案180期0%期付15,649
    元，然債務人均表示無法接受堅持只能每月還款3,000元」
    等語。
(二)、聲請人於更生聲請狀主張其95至96年間之收入共593,132元
    云云，顯與財政部臺灣省中區國稅局95、96年度各類所得資
    料清單不符，不可採信。依上開清單所示，債務人95年度收
    入總額為422,140元，96年度收入總額為408,535元，該2年
    度平均每月收入約34,611元。然聲請人已於98年4月21日自
    矽品精密工業股份有限公司（以下稱「矽品公司」）離職，
    其離職前6個月（即97年11月至98年4月間）領取之薪資總額
    為183,301元（27,374+18,499+23,754+27,868+39,506+46
    ,300），平均每月薪資收入為30,500元等情，有矽品公司98
    年5月13日陳報狀可參，聲請人薪資收入顯受景氣影響，並
    不穩定。又聲請人已自矽品公司離職，目前收入不確定，衡
    量聲請人原有收入，本院認聲請人之薪資應以30,000元計為
    合理。
(三)、按消費者債務清理條例之立法目的，乃為期能迅速清理消費
    者之債務，保障其生存權，並兼顧債權人之利益，而達維持
    經濟秩序及安定社會之效，而非在使債務人恣意消費所造成
    之債務，轉嫁予債權人負擔。為避免債務人與債權人達成清
    償協議後，仍為鉅額消費或作奢侈性、浪費性之商品或服務
    消費，而濫用更生或清算程序以規避其應負擔之償還責任，
    法院於審查聲請人每月必要生活支出時，自應以能維持個人
    基本生存之必要費用為限。經查：
１、本院參酌內政部於96年9月6日以台內社字第0960139439號公
    告之97年度臺灣省低收入戶最低生活費，每人每月9,829元
    ，係按照政府公布最近1年平均每人消費支出（包含食品費
    、衣著鞋襪費、房租水電費、家居管理費、醫療保健費、交
    通通訊費、娛樂教育費及雜項支出）60％訂定，乃維持個人
    基本生存所必需。聲請人及受扶養子女之每人每月必要生活
    費用（包含食、衣、住、行、強制性保險等）應以上開數額
    即9,829元為上限，超逾上開額度者，即非屬必要。
２、債務人於更生聲請狀及本院調查時主張每月生活必要支出為
    膳食費4至5千元、水電費1,200元、瓦斯費1,6 00元、油費
    500元、有線電視590元、網路600元、房屋租金4,000元、扶
    養費（長子蔡旻儒及次子蔡宗憲）9,000元云云，惟未能提
    出全部基本生活開銷憑證，尚難遽認主張為真實。
４、又聲請人之2名子女與其前配偶同住，聲請人僅實際支出
    9,000元扶養費乙節，業經聲請人於本院調查時陳述明確，
    聲請人此部分扶養費之主張，未逾以上開最低生活費計算，
    由聲請人與前配偶各負擔2分之1之數額（即9829*2/2），本
    院認聲請人支出之扶養費，應以實際負擔之金額即9,000元
    計算。聲請人本身之生活費則參考上開標準，以每月9,829
    計列。
(四)、綜上，聲請人每月收入約30,000元（聲請人自矽品公司離之
    後，目前是否已謀得其他工作無法確定，上開收入金額乃本
    院推估之金額），扣除上開每月生活必要支出18,829元
    （9,829+9,000)後，剩餘11,171元，顯不足清償依前揭協商
    所應給付之金額每月15,649元。
四、綜上所述，債務人主張其有不能清償之情事，可以認定。此
    外，本件又查無債務人有消費者債務清理條例第6條第3項、
    第8條或第46條各款所定駁回更生聲請之事由存在，則債務
    人聲請更生，與法尚無不符，應予准許，爰裁定如主文。
中    華    民    國    98    年    6    月    15    日
                  民事第二庭    法  官  洪嘉蘭
上為正本係照原本作成
本件不得抗告
本裁定已於98年6月15日12時公告。
中    華    民    國    98    年    6    月    15    日
                                書記官  陳昭煌


司法院資訊處製作；財團法人民間司法改革基金會備份。
